【裁判字號】    98,上,313
【裁判日期】    990330
【裁判案由】    返還價金
【裁判全文】
臺灣高等法院民事判決                   98年度上字第313號
上  訴  人  貳肆柒數位行銷有限公司
法定代理人  甲○○
訴訟代理人  林基豐律師
複代理人    蔡明和律師
            乙○○
被上訴人    歐比特國際創意股份有限公司
法定代理人  丙○○
訴訟代理人  林明正律師
複代理人    謝孟馨律師
            馬翠吟律師
上列當事人間請求返還價金事件，上訴人對於中華民國97年12月
31日臺灣板橋地方法院97年度訴字第2640號第一審判決，提起上
訴，本院於民國99年3月16日言詞辯論終結，判決如下：
    主  文
原判決關於命上訴人給付超過新台幣拾壹萬陸仟柒佰捌拾捌元
本息部分，及該部分假執行之宣告，暨訴訟費用之裁判均廢棄。
上開廢棄部分，被上訴人在第一審之訴及其假執行之聲請均駁回
。
其餘上訴駁回。
第一、二審訴訟費用由上訴人負擔百分之十五，餘由被上訴人負
擔。
    事實及理由
一、本件被上訴人主張：
    (一)伊於民國97年8月12日與上訴人簽訂「網站建置合約書」
      （下稱系爭契約），委由上訴人建置「歐比特婚禮小物」
      英文版電子商務網站，約定上訴人應於97年10月3日建置
      完成，供伊正式上線使用。伊已先行給付新台幣（下同）
      10萬元之建置費用，詎至97年10月23日止上訴人仍未能完
      成網站之建置；且完成部分又有下列缺失：
      1.訂單管理、會員管理、統計報表、紅利管理均未完成教
        育訓練，並嚴重拖延進度：
        依系爭契約附件三專案時程表項目4.1所示，上訴人
          應於收受訂金後5日內（即97年8月18日前）完成架設
          後台系統與開立帳號、密碼之工作，惟依兩造間於97
          年8月25日往來之電子郵件內容，可知上訴人並未依
          約於收到訂金後5天內架設後台系統與開立帳號與密
          碼，直到97年8月25日始完成該工作，此遲延可歸責
          於上訴人。又伊並未於同年8月15日收到如系爭契約
          附件二所示之電子郵件「首頁版面規劃.doc」初槁，
          伊於97年8月25日之電子郵件仍要求上訴人提出首頁
          設計，並於97年9月10日詢問上訴人何時可看見首頁
          設計。
        依系爭契約附件三專案時程表項目4.4所示，上訴人
          應於97年8月30日前完成版面首頁規劃設計，並確認
          定案，惟依兩造間於97年9月10日電子郵件內容，上
          訴人迄至97年9月10日始提出首頁設計之初稿，顯示
          上訴人之工作進度已嚴重落後，此遲延亦可歸責於上
          訴人。又依系爭契約附件三專案時程表所示，上訴人
          應於97年8月30日前完成版面首頁規劃設計，並確認
          定案，惟上訴人於97年9月1日提出之附件三僅是說明
          圖片排列方式，並非設計初稿，且縱認上訴人係於同
          年9月1日完成首頁初稿設計，另於9月10日完成修改
          待被上訴人確認，其進度亦已嚴重落後。
        依兩造於97年10月9日及10月10日之電子郵件內容，
          上訴人竟將美國快遞公司（UPS）與美國郵政總局（
          USPS）弄錯，並承認其對美國物流系統不熟悉，足證
          上訴人迄至97年10月10日仍未完成系爭契約附件一專
          業報價單項目2.3「金物流模組開發」之工作，此遲
          延顯可歸責於上訴人。又伊於偵測時，發現有些地址
          偵測不到，或者地址錯誤，系統也能跳出金額，沒有
          任何警告，也無物流選項，就要求使用者付款，列出
          之運費收費金額也是錯誤。
        依系爭契約附件三專業時程表項目3.0所示，上訴人
          應提供網站搜尋與系統使用之教育訓練12至24小時，
          依系爭契約約定上訴人應於97年10月3日前完成全部
          工作，惟上訴人之工作項目訂約後數日即開始出現遲
          延現象，至10月中旬系統仍未能依約完成建置，豈有
          可能已完成系統使用之教育訓練。至於上證一之專案
          時程表僅係雙方於簽約時預定之時程表。又附件六（
          見本院卷(一)第112頁）係上訴人公司內部之行程表，
          無法證明上訴人確實有進行教育訓練，且依該行程表
          所示，亦無8次之教育訓練，兩造係於97年8月12日簽
          約，豈有可能於8月7日就開始進行教育訓練；又上訴
          人雖於97年9月3日提供操作手冊，惟當時系爭網站後
          台尚未建置完成，被上訴人亦無從操作，上訴人縱已
          提供操作手冊，亦不得因此即謂已完成教育訓練；又
          因上訴人嚴重遲延，被上訴人不得不另行投入大量人
          力以完成相關之工作。
      2.網站前台英文版所有功能皆未完成。訂購流程，不時有
        德文及中文字出現，購物流程出現別家公司名，德文文
        字，訂購相關電子信未完成英文版，訂購運費計算錯誤
        …等等：
        依兩造間於97年10月15日之電子郵件內容，可知被上
          訴人迄97年10月15日始能至正式環境下上線進行測試
          ，經測試後發現金流、物流、訂單之功能出現諸多問
          題，尚待修改。
        伊測試訂購過程中出現訂購流程紊亂，不時有德文及
          中文字出現，以及出現其他公司名稱等錯誤，又附件
          十一（見本院卷(一)第119、120頁）電子郵件附件所示
          之網站建置問題迄97年11月4日尚未全部修改完成；
          況上訴人尚得於事後修改網站內容，故上訴人所提出
          之附件十二（見本院卷(一)第121、122頁）之測試畫面
          不足證明上訴人已於97年11月4日修改完成。另該附
          件十二第2頁其中尚有中文及簡體字，且有其他公司
          名稱「mamaway」出現，故上訴人並未完成修改「不
          時有德文及中文字出現」及「購物流程出現別家公司
          名稱」之問題。
      3.金、物流未完成，訂購流程跑完後，包含回覆信，訂單
        確認等等，都無英文版。伊測試結果發現已經購物，錢
        也扣了，但是後台找不到訂單情形，此購物系統一上線
        ，嚴重影響伊商譽：
        依兩造於97年10月9日、10日之電子郵件，可知上訴人
        關於金、物流開發之工作於當時尚未完成。又經伊測試
        結果，發現有已經購物，錢也扣了，但後台找不到訂單
        之情形。且伊在10月下旬至11月5日間將網站錯誤的頁
        面全部列印下來並列出問題點，足證網站測試仍有問題
        。
      4.只有weddingolala有登陸成功。其他WEDDINGOLALA.TW、
        WEDDING-OLALA.COM.TW、WEDDING-OLALA.COM、wedding
        olala.com.tw皆未成功連上：
        依兩造間契約約定，上訴人僅授權伊安裝在一台伺服器
        上，並非僅容許伊一網址登錄成功，蓋一台伺服器本可
        連接數網址，伊既申請數網址，為上訴人所明知，當然
        伊之4個網址均須登錄成功，始符合締約目的，而伊發
        現weddingolala. com.tw未申請後，立即進行相關申請
        作業，並請上訴人協助登錄，上訴人竟置之不理。
    (二)依兩造間97年10月15日之電子郵件內容，可知迄97年10月
      15日伊始能至正式環境下上線進行測試，經測試後金流、
      物流、訂單之功能出現諸多問題，尚待修改，且上證四（
      見本院卷(一)第41頁）之電子郵件僅係伊對內部員工鼓勵階
      段性完成（指至正式環境下上線進行測試之階段），並非
      對外通知上線成功。且由上訴人於97年10月15日所發之電
      子郵件內容，可知於該時止該系統並未完成及正式上線。
      上訴人未依約完成工作，逕行發出內容記載不實之驗收通
      知書，要求伊進行驗收。伊遂於97年10月25日以板橋文化
      郵局第23137號存證信函限期催告上訴人完成網站之建置
      ，並修繕上開缺失，詎催告期限屆滿，上訴人仍不理會，
      伊乃於同年11月14日以郵局第24365號存證信函向上訴人
      表示解除前開契約，並請求上訴人返還所收取之價金及損
      害賠償，上訴人卻置之不理。
    (三)本院於98年10月19日就上訴人所設計之電子商務網站進行
      勘驗程序，發現該網站並無系爭契約附件一及附件二所示
      之紅利點數管理、折價卷管理之功能及 E-Publish內容管
      理系統、E-FAQ線上客服系統。另伊於98年11月11日就上
      訴人所設計之網站自行測試，發現該網站該網站有諸多欠
      缺系爭「網站建置合約書」附件一及附件二所示功能。
    (四)綜上，上訴人確有因可歸責於己之事由，致網站建置工作
      遲延（未依約完成工作），且上訴人所為之網站建置工作
      亦有諸多瑕疵，上訴人既未能依系爭契約所定期限建置網
      站完成，經催告猶之不理，上訴人依民法第504條規定應
      負遲延責任，伊自得解除契約。系爭契約既經解除，伊得
      請求之金額如下：伊依民法第259條第1款之規定，請求
      上訴人返還所收取之簽約款10萬元。另覓他人重新設計
      之費用美金6,500元，為上訴人遲延給付造成之損失。
      兩造約定上訴人應於97年10月3日建置完成，供伊正式上
      線使用，上訴人遲延給付，致伊須另覓他人重新設計，至
      97年12月仍無法以該網站營業，伊至少受有營業損失50萬
      元之損失等情，求為命上訴人應給付被上訴人210萬元及
      自起訴狀繕本送達之翌日起，至清償日止，按年息百分之
      5計算利息之判決（原審為被上訴人勝訴之判決，上訴人
      聲明不服，提起上訴）。並答辯聲明：上訴駁回。
二、上訴人則以：
    (一)伊雖遲延給予被上訴人後台系統之帳號與密碼，但未對網
      站建置之時程造成影響，且伊自系爭契約97年8月12日簽
      立後即在97年8月13日開始履行合約責任，同時著手準備
      「歐比特婚禮小物」網站建置之相關工作，又伊依契約附
      件一項目3所示，於97年9月1日如期完成首頁版面之規劃
      與設計，提交予被上訴人，並於97年9月10日電子郵件通
      知被上訴人，針對所提首頁初稿設計問題完成修改後，待
      被上訴人最後確認定稿，並無遲延。
    (二)商品上架、網站內容編輯、會員策略、行銷規劃等工作需
      由被上訴人自行完成，伊依約提供被上訴人前後約8次近
      21小時之系統教育訓練，同時於97年9月3日以電子郵件寄
      送系統使用操作手冊，供被上訴人隨時查看，被上訴人係
      在伊提供系統較育訓練後，於10月中旬正式上線且對外公
      開。
    (三)伊於每次工作時程交付工作請被上訴人逐項測試，並請被
      上訴人回報測試情形，即欲使網站之使用最終能達到客戶
      即被上訴人之需求，又伊非在地美國人，對美國物流系統
      需較多時間了解，況伊了解美國快遞公司（UPS）與美國
      郵政總局（USPS）差異後，伊已於網站上線前完成物流系
      統開發並測試無誤。兩造往來信件及測試結果之證據係雙
      方意見交換，為網站建置工作及修改、反覆測試必經之過
      程，伊最後亦完成系爭契約所定之要求，被上訴人以伊未
      於97年10月3日前依約完成工作，須負遲延責任，拒不驗
      收，實違誠信。是被上訴人在每工作階段受領工作時，除
      依實際需要提出細部修改要求外，並未對有遲延部分證明
      有保留之情形，伊對遲延結果不負責任，茍有遲延，該遲
      延係因被上訴人未能確定回報執行狀況所致。
    (四)網站建置期間伊架設後端系統平台http://wedding.net24
      7.com.tw/admin，此為網站工作區環境，供被上訴人上架
      商品與相關網站內容建立與設定，也提供網站前端 http:
      //wedding.net247.com.tw/，讓被上訴人可隨時進行前端
      購物測試，此工作區前後端系統平台資料庫同步化，可隨
      時進行系統測試。被上訴人於97年10月15日電子郵件所提
      測試問題內容，伊已於97年10月16日電子郵件通知測試問
      題中進行修改，且書信告知日後如何進行系統功能之維護
      與操作。伊於97年11月4日電子郵件中通知被上訴人已完
      成全部測試問題修改，並修改完成被上訴人所提之「不時
      有德文及中文字出現」問題。
    (五)任何一網站不管係在測試區或正式區環境，前後端顯示介
      面都來自同一資料庫，僅網站上線前伊需將工作區之所有
      程式資料庫更新到正式區中，並設定正式對外網址之DNS
      設定，故系統測試係任何時間均可，但正式對外營運環境
      http://www.weddingolala.com確實要到97年10月15日使
      能成功對外連結，因網址之DNS設定轉換時間為12至24小
      時，已於97年10月14日電子郵件通知被上訴人；另伊於97
      年10月15日在正式環境http://www.weddingolala.com中
      進行測試，並提出測試問題，乃屬合約第一次階段之合理
      驗收流程，伊收到電子郵件內容後，分別於97年10月16
      日及97年11月4日以電子郵件通知被上訴人所提問題已解
      決，包括金流、物流、訂單之功能。
    (六)系爭契約附件二乃本系統標準規格書，伊依約完成前端英
      文版，包括前端商品訂購流程，且伊於97年10月15日郵件
      中說明，因從工作測試區轉換至正式區時間點之問題，修
      正後並通知被上訴人再測試，被上訴人於97年10月21日進
      行測試，並使用Paypal付款成功，所下訂單可在後端系統
      查證，足證本購物系統並無瑕疵。
    (七)合約中未載明伊需完成4個網址登錄內容，伊於97年10月
      15日之郵件內容通知配合廠商設定DNS轉址，且DNS轉換並
      對應至指定IP伺服器主機約24至48小時左右，即可連上，
      其中被上訴人所指之WEDDINGOLALA.COM.TW當時並未完成
      申請，並告知被上訴人，且該網址直至97年10月15日經由
      伊告知後才進行相關申請作業。
    (八)被上訴人無法舉證證明網站有無法運作之重大瑕疵，縱有
      瑕疵，被上訴人未催告修補，亦無伊受通知後拒不修補之
      事實，被上訴人依法無解約權利；縱工作過程中因客制化
      須求或有較原定時程遲延，但被上訴人受領工作時並無依
      法保留之意思通知，且損害並未發生。
    (九)伊依約通知被上訴人驗收後，被上訴人拒不驗收，亦不提
      出尚有何不符製作需求以利修改，依民法第507條第1項及
      235條之規定，伊不得已將系爭網站關閉，並通知被上訴
      人，再依民法第507條第2項規定，以書狀送達被上訴人為
      解除契約之意思表示之通知，並請求損害賠償即原契約有
      效預期可得之15萬元之所失利益。如認伊須負賠償責任，
      伊以15萬元所失利益請求抵銷云云，資為抗辯。並上訴聲
      明：(一)原判決廢棄。(二)被上訴人在第一審之訴及假執行之
      聲請均駁回。(三)如受不利判決，願供擔保，請准宣告免為
      假執行。
三、兩造不爭執事項：
    (一)兩造於97年8月12日簽立系爭契約，由被上訴人委託上訴
      人進行「歐比特婚禮小物」之電子商務網站建置，費用總
      計25萬元。
    (二)被上訴人已於97年8月12日給付10萬元之建置費用予上訴
      人。
    (三)上訴人於97年10月21日傳真如上證五（見本院卷(一)第42頁
      ）所示之「網站驗收通知書」予被上訴人。
    (四)被上訴人於97年10月25日寄發板橋文化郵局第23137號存
      證信函予上訴人，上訴人於97年11月15日收受無訛等事實
      ，為兩造所不爭執（見本院卷(一)第129頁正反面、第81、
      82頁、第130、131頁之書狀），並有系爭契約書、支票及
      簽收單影本、97年10月21日驗收通知書、被上訴人板橋文
      化路郵局第23137號存證信函可稽（見原審卷第5頁至第9
      頁之契約書、本院卷(一)第57、58頁之支票及簽收單、第42
      頁之驗收通知書、原審卷第10頁至第14頁之存證信函），
      堪信為真實。
四、本件經依民事訴訟法第 463條準用同法第270條之1第1項第3
    款規定，整理並協議簡化爭點後，兩造同意就本院98年7月
    27日準備程序中，兩造協議簡化之爭點為辯論範圍（見本院
    卷(一)第129頁反面之筆錄）。茲就兩造之爭執點及本院判斷
    ，分述如下：
    (一)按民法第二百六十條規定解除權之行使，不妨礙損害賠償
      之請求。據此規定，債權人解除契約時，得併行請求損害
      賠償，惟其請求損害賠償，並非另因契約解除所生之新賠
      償請求權，乃使因債務不履行（給付不能或給付遲延）所
      生之舊賠償請求權，不因解除失其存在，仍得請求而已，
      故其賠償範圍，應依一般損害賠償之法則（最高法院55年
      台上字第1188號判例要旨參照）。又民法第二百六十條規
      定，解除權之行使，不妨礙損害賠償之請求，係採「契約
      解除」與「替補賠償」之兩立主義。是契約之解除，無論
      由於債務不履行之給付不能，抑或給付遲延，均得併行請
      求債務不履行之損害賠償（替補賠償），該債務不履行所
      生之舊賠償請求權，祇須其所受之損害與債務不履行（給
      付不能或給付遲延）有相當因果關係者即足稱之，初不因
      契約之解除而失其存在（最高法院95年度台上字第2885號
      裁判要旨參照）。
    (二)被上訴人主張上訴人未依系爭契約之約定完成網站之建置
      ，且完成部分又有下列缺失：1.訂單管理、會員管理、統
      計報表、紅利管理均未完成教育訓練，並嚴重拖延進度；
      2.網站前台英文版所有功能皆未完成。訂購流程，不時有
      德文及中文字出現，購物流程出現別家公司名，德文文字
      ，訂購相關電子信未完成英文版，訂購運費計算錯誤…等
      等；3.金、物流未完成，訂購流程跑完後，包含回覆信，
      訂單確認等等，都無英文版。伊測試結果發現已經購物，
      錢也扣了，但是後台找不到訂單情形，此購物系統一上線
      ，嚴重影響伊商譽；4.只有weddingolala有登陸成功。其
      他WEDDINGOLALA.TW、WEDDING-OLALA.COM.TW、WEDDING-
      OLALA.COM、wedding olala.com.tw皆未成功連上之缺失
      等情，上訴人則以前揭情詞置辯。經查：
      1.兩造於97年8月12日簽立系爭契約（見原審卷第5頁至第
        9頁之契約書），被上訴人主張依契約約定，上訴人應
        於97年10月3日建置完成，供被上訴人正式上線使用。
        上訴人亦稱其於97年9月3日以電子郵件寄送系統使用操
        作手冊，供被上訴人隨時查看，被上訴人係在上訴人提
        供系統教育訓練後，於10月中旬正式上線且對外公開云
        云。再觀之兩造間97年10月15日之電子郵件內容，可知
        迄97年10月15日被上訴人始能至正式環境下上線進行測
        試（見本院卷(一)第41頁之電子郵件）。又被上訴人主張
        伊經測試後，金流、物流、訂單之功能出現諸多問題，
        尚待修改，且至斯時止，該系統並未完成及正式上線，
        上訴人未依約完成工作等語。本院乃於98年10月19日就
        上訴人所設計之電子商務網站進行勘驗，經雙方測試金
        流模組開發部分，以信用卡付款或登錄欄位時，其結果
        為：以被上訴人法定代理人丙○○所提供之VISA卡1
        張、MASTER卡2張（此3張均為美國卡）進行測試，均無
        法過卡。再以上訴人訴訟代理人林基豐律師所提供之
        VISA卡1張（為台灣卡）進行測試，有成功過卡。另
        再測試1張被上訴人法定代理人丙○○所提供之VISA卡
        （為美國卡），並由上訴人公司總經理即證人卓良賢親
        自操作，仍無法過卡。證人陳淑芬亦證稱：「…二、金
        流部分，以美國信用卡無法過卡，所以美國客戶無法購
        物。三、對物流部分，雙方認知有大差異，上訴人並未
        依約來履行。四、整個系統合約有提到紅利點數管理，
        折價券管理等，上訴人所設計之網站皆未捉到。五、網
        站內容資料管理依E- Publish管理系統，均未捉到，依
        FAQ管理系統，亦未捉到。…」等語；而在場之上訴人
        公司總經理卓良賢就此亦未表示異議（見本院卷(一)第
        186頁之勘驗筆錄）。則迄本院於98年10月19日勘驗時
        ，上訴人所設計之網站，仍無法達到系爭契約之約定，
        即無法達到被上訴人之需求，足見上訴人未依約完成工
        作。是被上訴人主張上訴人所設計之網站並無系爭契約
        附件一及附件二（見本院卷(一)第34頁之附件一、第33頁
        之附件二）所示之紅利點數管理、折價卷管理之功能及
        E-Publish內容管理系統、E-FAQ線上客服系統，上訴人
        顯然未依約完成建置等語，自屬可採。
      2.上訴人雖發出驗收通知書（見本院卷(一)第42頁），要求
        被上訴人進行驗收。惟承前所述，上訴人並未依約完成
        工作，則被上訴人於97年10月25日以板橋文化郵局第23
        137號存證信函限期催告上訴人完成網站之建置，並修
        繕上開缺失，詎催告期限屆滿，上訴人仍未完成，被上
        訴人乃於同年11月14日以郵局第24365號存證信函向上
        訴人表示解除前開契約，並請求上訴人返還所收取之價
        金及損害賠償（見原審卷第10頁至第16頁之存證信函）
        ，揆諸前開說明，自屬有據。
    (三)上訴人確有因可歸責於己之事由，致網站建置工作遲延（
      未依約完成工作），且有瑕疵，上訴人既未能依系爭契約
      所定期限建置網站完成，經催告猶未完成，自應負遲延責
      任。系爭契約既經被上訴人解除，被上訴人得請求之金額
      如下：
      1.被上訴人依民法第259條第1款之規定，請求上訴人返還
        所收取之簽約款10萬元部分，上訴人亦同意將簽約款10
        萬元退還（見本院卷(一)第200頁反面之筆錄、第248頁之
        筆錄），則被上訴人此部分之請求，自屬有據。
      2.被上訴人主張伊另覓他人重新設計之費用為美金6,500
        元，並提出另尋網站設計公司之合約（見本院卷(一)第78
        頁至第80頁之合約）及支付之支票影本為憑（見本院卷
        (一)第244頁），上訴人對上開合約及支票均無意見（見
        本院卷(二)第12頁反面之筆錄），是被上訴人依起訴時（
        即97年11月25日）之美金與新台幣之匯率1：33.352計
        算，則美金6,500元合計新台幣為21萬6,788元（計算式
        為：6,500元×33.352＝21萬6,788元）。是被上訴人此
        部分之主張，自屬可採。
      3.被上訴人另主張兩造約定上訴人應於97年10月3日建置
        完成，供伊正式上線使用，上訴人遲延給付，致伊須另
        覓他人重新設計，至97年12月仍無法以該網站營業，伊
        至少受有營業損失50萬元之損失云云。惟被上訴人迄今
        仍未舉證以實其說。是被上訴人此部分之請求，自屬
        無據。
      4.準此，被上訴人請求上訴人給付簽約款10萬元及另覓他
        人重新設計之費用21萬6,788元，合計為31萬6,788元（
        計算式為：10萬元＋21萬6,788元＝31萬6,788元），自
        應准許。至上訴人主張以15萬元之所失利益為抵銷，然
        上訴人確有因可歸責於己之事由，致網站建置工作遲延
        （未依約完成工作），且有瑕疵，被上訴人因而解除系
        爭契約，上訴人自無原契約之預期可得利益可言。是上
        訴人上開抵銷之主張，殊不足取。
五、綜上所述，被上訴人請求上訴人給付31萬6,788元，及自起
    訴狀繕本送達之翌日即97年12月15日（見原審卷第20頁之送
    達證書）起，至清償日止，按年息百分之5計算之利息部分
    ，自屬正當，應予准許。逾此部分之請求，非屬正當，即屬
    不應准許。從而原審就上開不應准許部分，所為上訴人敗訴
    之判決，並為假執行之宣告，自有未洽。上訴意旨就此部分
    指摘原判決不當，求予廢棄改判，為有理由。至於上開應予
    准許部分，原審判命上訴人給付，並為假執行之宣告，核無
    違誤，上訴意旨就此部分，仍執陳詞，指摘原判決不當，求
    予廢棄，為無理由，應駁回其上訴。
六、兩造其餘之攻擊或防禦方法及所用之證據，經斟酌後，認為
    均不足以影響判決之結果，爰不逐一論列。
七、據上論結，本件上訴為一部有理由，一部無理由，依民事訴
    訟法第450條、第449條第1項、第79條，判決如主文。
中    華    民    國    99    年    3     月    30    日
                    民事第十六庭
                        審判長法  官  王聖惠
                              法  官  謝碧莉
                              法  官  呂淑玲
正本係照原本作成。
上訴人不得上訴。
被上訴人如不服本判決，應於收受送達後20日內向本院提出上訴
書狀，其未表明上訴理由者，應於提出上訴後20日內向本院補提
理由書狀（均須按他造當事人之人數附繕本）上訴時應提出委任
律師或具有律師資格之人之委任狀；委任有律師資格者，另應附
具律師資格證書及釋明委任人與受任人有民事訴訟法第466條之1
第1項但書或第2項（詳附註）所定關係之釋明文書影本。
中    華    民    國    99    年    3     月    30    日
                              書記官  詹麗珠
附註：
民事訴訟法第466條之1（第1項、第2項）：
對於第二審判決上訴，上訴人應委任律師為訴訟代理人。但上訴
人或其他法定代理人具有律師資格者，不在此限。
上訴人之配偶、三親等內之血親、二親等內之姻親，或上訴人為
法人、中央或地方機關時，其所屬專任人員具有律師資格並經法
院認為適當者，亦得為第三審訴訟代理人。

司法院資訊處製作；財團法人民間司法改革基金會備份。
